臺灣板橋地方法院刑事判決　　　　　　　96年度訴字第3291號
公　訴　人　臺灣板橋地方法院檢察署檢察官
被　　　告　蔣宙耕
　　　　　　　　　　（現於臺灣臺北監獄臺北分監執行中）
選任辯護人　曹大誠律師
被　　　告　甲○○
選任辯護人　粘舜權律師
　　　　　　吳茂榕律師
上列被告因強盜等案件，經檢察官提起公訴（96年度偵字第1913
5號），暨追加起訴（96年度偵字第20983號），本院判決如下：
    主  文
蔣宙耕竊盜未遂，處有期徒刑月；扣案如附表編號1 、2 所示
之物均沒收。又竊盜，處有期徒刑肆月；扣案如附表編號1 、2
所示之物均沒收。又意圖為自己不法之所有，攜帶兇器，以強暴
至使不能抗拒，而使他人交付其物，未遂，處有期徒刑年拾月
；扣案如附表編號1 、2 、3 所示均沒收。應執行有期徒刑肆年
肆月。扣案如附表編號1 、2 、3 所示之物均沒收。
甲○○共同踰越門扇、於夜間侵入住宅竊盜，累犯，處有期徒刑
壹年肆月。
甲○○被訴加重強盜未遂罪部分，無罪。
    事  實
一、蔣宙耕、甲○○之前科紀錄：
　(一)蔣宙耕前於民國95年間，因犯竊盜罪，經台灣台北地方法院
　　於95年9 月25日以95年度簡字第2883號判決，判處罰金新台
　　幣3,000元，如易服勞役，以新台幣1,000 元折算1日確定，
　　嗣於96年2 月16日易服勞役執行完畢。另於95年間，因犯竊
　　盜罪，經本院於95年9 月29日以95年度簡字第5727號判決，
　　判處罰金新台幣3,000元，如易服勞役，以新台幣1,000元折
　　算1 日確定。又於95年間，因犯竊盜罪，經本院於95年12月
　　11日以95年度簡字第6566號判決，判處拘役55日，如易科罰
　　金，以新台幣1,000 元折算1 日確定。復於96年間，因犯竊
　　盜罪，經本院於96年4 月11日以96年度簡字第2084號判決，
  　判處罰金新台幣5,000 元，如易服勞役，以新台幣1,000元
　　折算1 日確定，與上開罰金3,000 元易服勞役、拘役55日接
    續執行，嗣於96年6 月26日執行完畢（於本案不構成累犯）
    。又於96年間，因犯竊盜、傷害罪，經本院於96年5 月28日
　　以96年度簡字第2490號判決，分別判處有期徒刑2 月、3 月
  　，應執行有期徒刑4 月，如易科罰金，均以新台幣1,000 元
　　折算1 日確定。又於96年間，因犯竊盜罪，經本院於96年6
　　月29日以96年度易字第1509號判決，判處拘役59日、55日，
  　應執行拘役110 日，如易科罰金，以新台幣1,000元折算1日
　　確定。再於96年間，因犯竊盜罪，經本院於96年6 月15日以
  　96年度易字第1500號判決，判處有期徒刑3 月，如易科罰金
　　，以新台幣1, 000元折算1 日確定。又於96年間，因犯竊盜
  　罪，經本院於96年9 月12日以96年度簡字第5846號判決，判
　　處拘役40日，如易科罰金，以新台幣1, 000元折算1 日確定
　　（上開判決嗣經減刑，尚未執行完畢，於本案不構成累犯）
  　。
　(二)甲○○前於94年間，因犯酒後駕駛公共危險罪，經本院於94
　　年9月8日以94年度交簡字第820號判決，判處罰金銀元20,00
　　0元，如易服勞役，以銀元300元折算1日確定，於95年4月28
　　日繳交罰金執行完畢（於本案不構成累犯）。嗣於94年間，
　　因犯酒後駕駛公共危險罪，經本院於95年1月18 日以95年度
　　交簡字第1042號判決，判處罰金有期徒刑3月，如易科罰金
　　，以銀元300元折算1日確定，於95年7月6日繳交罰金執行完
　　畢（於本案構成累犯）。
二、蔣宙耕竊盜部分：
　(一)蔣宙耕意圖為自己不法之所有，於96年8 月23日下午2 時許
  　，為避免被人認出及藏置物品，頭載銀藍色全罩式安全帽、
　　身著黑色雨衣，前往台北縣中和市○○街436 號「7-eleven
  　便利超商」，自貨架高處取下燕窩1 盒，欲藏匿夾帶外出，
　　然因蔣宙耕先前曾在該店行竊，發現超商店員注視其舉動，
  　遂將燕窩放置在結帳櫃台後離開該店而未遂。
　(二)蔣宙耕另意圖為自己不法之所有，旋於同（23）日下午3 時
　　許，亦頭載銀藍色全罩式安全帽、身著黑色雨衣，轉往隔壁
　　之台北縣中和市○○街440 號「康是美藥妝店」，佯在貨架
  　前選取貨品，趁店員不注意之際，徒手竊取貨架上之藥品「
　　普拿疼」6 盒藏置在雨衣內。得手後，未經結帳即走出店外
  　，但全程均為跟隨在後之上開「7-eleven便利超商」店長陸
    台生、店員劉家隆目擊，劉家隆進入「康是美藥妝店」將蔣
    宙耕帶出店外，在該店外騎樓要求蔣宙耕打開雨衣檢查，惟
    蔣宙耕不從，陸台生、劉家隆與蔣宙耕發生拉扯，拉扯間蔣
    宙耕身上之藥品因此掉落地上，劉家隆趁機掙脫逃跑。
三、蔣宙耕加重強盜未遂罪部分：
　　蔣宙耕逃跑後，心有未甘，攜帶客觀上具危險性，可供兇器
  　使用之水果刀2 支並藏置在雨衣內，前往台北縣中和市○○
    街467 巷20弄21號5樓友人甲○○住處，邀甲○○一起返回
　　現場報仇。甲○○於是頭載黑色半罩式安全帽、身著長袖外
　　套，於當日（8 月23日）下午4 時許，隨同蔣宙耕前往台北
　　縣中和市○○街436 號前開「7-eleven便利超商」。蔣宙耕
  　自該店透明玻璃發現劉家隆正在櫃台點數鈔票後，竟臨時起
　　意，意圖為自己不法之所有，俟劉家隆在店內辦公室填畢匯
  　款單據，並將該日營業所得現金新台幣（下同）46萬9 千元
    放置在斜背包內，走出辦公室欲前往金融機關存款時，佯裝
    消費者向劉家隆詢問貨品放置處，俟機行搶。劉家隆發現蔣
    宙耕即先前行竊之竊犯，立即跑出店外，蔣宙耕亦緊跟追出
    ，劉家隆在店門口轉頭查看蔣宙耕是否追出時，蔣宙耕自雨
    衣內抽出1 支水果刀，喝令劉家隆將錢交出來，劉家隆跋腿
    快跑，跑至台北縣中和市○○街、四維街口附近，轉入該處
    某機車行求援，蔣宙耕見無法得逞始自行離開而未遂。蔣宙
    耕嗣返回上開「7-eleven便利超商」與甲○○返回甲○○之
    住處，經警於同日下午5 時20分許，循線在臺北縣中和市○
    ○街467 巷20弄21號5 樓甲○○住處扣得蔣宙耕所有供犯上
    開犯行之水果刀2 支、銀藍色全罩式安全帽1 頂、黑色雨衣
    1 件（同時扣得甲○○所有之黑色半罩式安全帽1 頂、長袖
    外套1 件，惟甲○○涉犯加重強盜罪未遂部分無罪，不予宣
    告沒收，詳如後述）。
四、甲○○加重竊盜罪部分：
　　甲○○與真實姓名年籍不詳之成年男子基於意圖為自己不法
  　所有之共同犯意聯絡，於96年7 月24日凌晨4 時50分許，未
    經許可，以拉扯臺北縣中和市○○街467 巷20弄23號5 樓乙
    ○○住處鐵門欄杆之方式，逾越門扇侵入屋內，竊取乙○○
    所有之DVD 1 台、彌勒佛雕像1 尊及珠寶盒（即聚寶盆）1
    個。
五、案經被害人劉家隆訴由臺北縣政府警察局中和分局報告台灣
    板橋地方法院檢察署檢察官偵查起訴，暨被害人乙○○訴由
　　臺北縣政府警察局中和分局報告台灣板橋地方法院檢察署檢
  　察官偵查後追加起訴。
    理  由
壹、有罪部分：
一、程序方面：
　　按被告以外之人於審判外之言詞或書面陳述，除法律有規定
    者外，不得作為證據，刑事訴訟法第159 條固有明文，惟如
    證人於法院審理時到庭接受被告詰問，對於審判外之陳述予
    以核實，已足擔保證人於審判外陳述之真實性，就該證人於
    警詢、偵查中及法院審理時所具結之證言，均得作為證據而
　　有證據能力。查證人劉家隆、陸台生、乙○○於警詢、檢察
  　官偵查中所為之證述，雖係被告以外之人於審判外所為之陳
    述，然其等既於本院審理中到庭具結作證，並經被告及其辯
    護人為詰問權之行使，並無不當剝奪被告詰問權之行使，自
    應具有證據能力，核先敘明。
二、被告之辯解：
　(一)訊據被告蔣宙耕矢口否認有何加重強盜未遂之犯行，辯稱：
  　我於96年8 月23日下午，在「7-eleven便利超商」拿取雞精
    打算偷走，但看見店員在注意我，所以就把燕窩放回去。我
    接著到隔壁的「康是美藥妝店」偷拿了「普拿疼」藥品藏在
    腰際間，之後被便利超商的店長、店員共3 、4 人毆打，頭
    部、臉部均有受傷，我到甲○○家表示被便利超商的店長及
    店員毆打，我氣不過想要報仇，於拿了2 支水果刀藏在雨衣
    內，邀甲○○一起過去，我到便利超商時只有一位小姐在櫃
    台，不到3 秒鐘看見劉家隆從辦公室走出來，他看見我就衝
    出門口，我在後面追，追到一半有拿出水果刀想要嚇劉家隆
    ，但跑了5 、6 分鐘追不上劉家隆，就返回便利超商叫甲○
    ○回家；我前往便利商店並未看見劉家隆，沒有看見他在數
    鈔票，所以我不知道他身上有錢，我是為了尋仇，不是為了
    搶錢云云。
  (二)訊據被告甲○○矢口否認有何加重竊盜之犯行，辯稱：我有
　　憂鬱症，每天晚上10點鐘服用安眠藥以後就睡覺了，96年7
  　月24日凌晨我在睡覺，並未跑到被害人家中行竊云云。
三、認定被告犯罪之證據及理由：
  (一)被告蔣宙耕竊盜部分：
  　被告蔣宙耕所為上開犯罪事實二之竊盜未遂及竊盜犯行部分
    ，業據被告蔣宙耕於本院審理時供認不諱，核與證人陳培均
    於本院審理時，證人郭瑩樺於警詢、本院審理時，另證人劉
    家隆、陸台生於警詢、偵查中及本院審理時證述之情節相符
    ，且有本院勘驗監視錄影光碟之勘驗筆錄及翻拍照片在卷可
    稽，被告自白核與事實相符，堪以採信。是被告蔣宙耕普通
    竊盜未遂及普通竊盜既遂犯行，均堪認定。
　(二)被告蔣宙耕加重強盜未遂部分：
　　1.證人劉家隆到庭結證稱：我在便利超商櫃台後面之點鈔機
  　　數算鈔票，點鈔機就在櫥窗旁邊，路人從櫥窗外面可以看
      見我在數鈔票，所以我會稍加注意外面的情況，但當天在
    　下雨，有些路人穿雨衣，所以我無法確定被告是否在外窺
    　探。因為我們每天要前往郵局匯寄營業收入及代收金額，
    　所以數完鈔票就到店內辦公室做帳，做完帳將錢放在斜背
      包內走出辦公室，一出門口，我就看到蔣宙耕與另一名男
    　子對我說要買泡麵，我以手指著賣場中間貨架擺放泡麵之
　　　位置。但我感覺這個人很面熟，我往自動門方向移動時，
  　　想到這個人就是先前偷東西的人，他們2 人一直靠近我，
    　我感覺不對勁，趕緊走出便利超商，蔣宙耕也跟著走出自
　　　動門，走出便利超商時轉頭確認他要做什麼，蔣宙耕左手
  　　將雨衣掀起，右手從雨衣下方拿出水果刀，喝令：「錢拿
　　　出來！」。我一看見他拿刀，就往郵局方向跑，跑的過程
  　　有看到蔣宙耕在追我，沒有看見甲○○，我跑進一家機車
　　　行，然後打電話給店長陸台生，陸台生及警員陸續抵達機
  　　車行，我將現金46萬9 千元交給陸台生，然後隨同警員前
　　　往警局製作筆錄等語〔見本院96年12月11日審判筆錄第16
  　　至24頁〕。可知證人劉家隆對於其遭被告行搶、追趕過程
　　　證述甚詳，核與其於警詢、偵查中證述之情節大致相符，
  　　尚無明顯瑕疵可指。且證人劉家隆原與被告蔣宙耕素不相
　　　識，雖被告蔣宙耕當天下午2 、3 時許，先後至「7-elev
　　　en便利超商」、「康是美藥妝店」行竊，為證人劉家隆、
　　　陸台生發現而相互拉扯，然證人劉家隆身為便利超商店員
  　　，基於職責逮捕竊犯，被告蔣宙耕欲逃跑才發生拉扯，其
    　等2 人原不相識，並無怨隙，警方既已逮捕被告蔣宙耕進
      行偵辦，證人劉家隆當無冒犯誣告罪嫌而為虛偽陳述之情
      。從而證人劉家隆上開證述，當可採信。
　　2.被告蔣宙耕雖辦稱其行竊後遭證人劉家隆、陸台生等人打
  　　傷，為尋仇才前往「7-eleven便利超商」云云。惟就被告
    　2 人如何抵達、進入便利商店乙節，被告蔣宙耕於警詢時
      供稱：當時我進入7-11超商，甲○○站在店門口，我看見
      店員就上前等語〔見偵查卷第11頁〕；嗣於本院準備程序
      時供稱：大約4 時40分許到超商店裡沒有看見店長、店員
      ，只看見櫃台有一位小姐，不到3 秒鐘看見劉家榮從店長
      室出來等語〔見本院96年10月29日準備程序筆錄第3 頁〕
      。另證人即共同被告甲○○於警詢時證稱：蔣宙耕與我進
      入7-11超商，我是要看誰毆打蔣宙耕，蔣宙耕看見7-11超
      商店員就上前跟他發生口角等語〔見偵查卷第17頁〕；嗣
      於本院準備程序時證稱：我們去景新街郵局那邊一家7-11
      超商，我們二人剛好到門口，7-11老闆就出來，蔣宙耕說
      就是他，老闆看到他就跑，蔣宙耕從後面追他等語〔見本
      院96年9 月21日訊問筆錄第2 頁〕。可知被告蔣宙耕與共
      同被告甲○○對於其等抵達便利超商後至追趕店員劉家隆
      為止，歷時多久、有無進入超商、何人進入超商、有無與
      店員劉家隆發生口角等情節，先後及相互供述均不一致，
      顯有掩飾真相之情。查被告蔣宙耕、甲○○於96年8 月23
      日下午3 時59分許，一前一後走進「7-eleven便利超商」
      ，均在該超商內觀看貨架上之商品，約1 分鐘後證人劉家
      隆自超商內之辦公室走出，被告蔣宙耕跟隨證人劉家隆，
      證人劉家隆跑出門外，被告蔣宙耕亦自後跑出門外之情，
      業據證人陳培均於本院審理時證述明確〔見本院96年12月
      11日審判筆錄第8 至10頁〕，且經本院於審理時勘驗「
      7-eleven便利超商」監視攝影機拍攝之DVD 光碟片，復有
      勘驗筆錄附卷可憑。可知被告2 人抵達「7-eleven便利超
      商」後均進入商店，1 分鐘後始見證人劉家隆自辦公室內
      走出，被告自進入超商至證人劉家隆走出辦公室，其等被
      告均在店內走動，觀看貨架上商品之情，足堪認定。被告
      蔣宙耕辯稱其進入便利超商不到3 秒鐘就看見店員劉家隆
      從辦公室走出云云〔見本院96年10月29日準備程序筆錄第
      10 頁 〕；另同案被告甲○○供稱其剛抵達超商門口，超
      商老闆（應指店員劉家隆）就走出大門云云〔見本院96年
      9 月21日準備程序筆錄〕，均非實在。可認被告2 人前往
      便利超商等待證人劉家隆自辦公室內走來，並非湊巧遇到
      。惟被告2 人與證人劉家隆素不相識，被告蔣宙耕於當天
　　　下午時2 時許在「7-eleven便利超商」行竊時，證人劉家
  　　隆在辦公室內，其等2 人並未碰面；另被告蔣宙耕嗣雖與
    　證人劉家隆、陸台生發生拉扯，但地點在「康是美藥妝店
      」大門口外，證人劉家隆、陸台生亦未表明身分，業據證
      人劉家隆、陸台生到庭證述明確；況同案被告甲○○亦供
      稱：蔣宙耕去我家，說他被人家欺負，我去現場看何人打
      他等語〔見本院96年9 月21日準備程序筆錄第2 頁〕，倘
      被告蔣宙耕確知「7-eleven便利超商」之店長或店員打他
      ，其去找同案被告甲○○幫忙報仇時，何以未告知明確目
      標？可知被告蔣宙耕知悉證人劉家隆可能會在該處附近出
      現，然尚不確知證人劉家隆在該便利超商內工作。退而言
      之，縱使被告蔣宙耕確實知悉證人劉家隆在該超商內工作
      ，然其等抵達超商時證人劉家隆在辦公室內，被告蔣宙耕
      未詢問櫃台店員，亦未至附近尋找，而在店內走動並觀看
      商品有1 分鐘之時間，被告蔣宙耕應知證人劉家隆在店內
      。另衡諸證人劉家隆進入辦公室之前，在櫃台後方、櫥窗
      旁邊之點鈔機數算鈔票約半小時，亦據證人劉家隆於本院
      審理時證述明確，則被告蔣宙耕抵達便利超商時，應已看
      見證人劉家隆在點鈔機前數算鈔票。再者，被告蔣宙耕雖
      辯稱其目的為質問、教訓證人劉家隆，然被告蔣宙耕見證
      人劉家隆走出辦公室，並未上前質問，僅自後慢慢跟隨證
      人。又被告蔣宙耕先前因竊取財物為證人劉家隆等人逮捕
      ，嗣相互拉扯掙脫逃跑，其又返回超商欲教訓證人劉家隆
      ，理應隱藏行蹤致證人猝不及防，否則豈不自投羅網？然
      被告蔣宙耕仍頭戴安全帽、身穿雨衣，向證人劉家隆詢問
      泡麵放置處後自後尾隨，再衡諸證人劉家隆證稱其曾喝令
      將錢交出之情，可知被告蔣宙耕在「7-eleven便利超商」
      竊盜未成，續在「康是美藥妝店」竊盜後為證人劉家隆等
      人發現，雙方發生拉扯，其所竊得之藥品掉落地面，因此
      懷恨在心，攜同被告甲○○返回便利超商欲報仇，然抵達
      後見證人劉家隆在店內數算鈔票，被告蔣宙耕乃另行起意
      ，欲強取證人劉家隆所攜帶之現金等情，應可認定。
    3.此外，復有台北縣政府警察局中和分局搜索扣押筆錄、扣
      押物品目錄表各1 份、扣案物品照片及監視錄影光碟翻拍
      照片在卷；另有被告蔣宙耕所有之水果刀2 支、黑色雨衣
      1 件、銀藍色全罩式安全帽1 個及被告甲○○所有之黑紅
      色外套1 件、黑色半罩式安全帽1 個扣案可稽。被告蔣宙
      耕加重強盜未遂犯行明確，洵堪認定。
  (三)被告甲○○加重竊盜部分：
    1.證人即告訴人乙○○於本院審理時到庭結證稱：我認得在
      庭的被告甲○○，他住在我家隔壁，96年7 月27日當天天
      快亮約凌晨4 、5 點的時候，我聽到房間的門有被打開的
      聲音，發現甲○○走進來，當時我躺在床上，我是側睡面
      向牆壁，他走進來就坐在床緣，身上有酒味，我就轉頭看
　　　他，他坐在床緣也是低頭看我，我知道他喝完酒後有家暴
  　　行為，常會打老婆、小孩，在我們住家這邊很有名；因為
    　他身上有酒味，我想他腦袋可能不太清楚，所以我就故意
      對他說：「你怎麼這樣，媽媽會生氣。」，因為我知道他
      母親很疼他，我想趕快離開這個房間，就假裝跟他說：「
      你在這邊不要動，媽媽去上廁所。」。我把被子掀起，想
　　　要起床，但他把我推回去，並且將被子蓋回去，他用手指
  　　放在自己的嘴唇上做噓的動作，還用手劃過脖子的手勢，
    　並說外面有人。當時我不知道外面是什麼狀況，因為我有
      一個唸大學4 年級的小孩，那2 天他剛好回來，我擔心孩
　　　子是否在他房間，我怕孩子已經被他在外面的人怎麼樣了
  　　，所以我也不敢說話，也不敢起來，當時被告還繼續坐在
    　床緣，我想這樣也不是辦法，我只好繼續裝傻。我說：「
      你這樣媽媽會生氣，你還帶朋友來。」，被告當時側坐在
      床緣，身體歪歪的，我就輕輕拍被告的肩膀、推他，我說
      ：「媽媽會生氣，你還帶朋友來，叫他們離開。」。我推
      他的時候，可能因為他有喝酒，腳步有點不穩，我就將他
      推出去門口，順勢將門鎖起來，聽到外面有人講話的聲音
      、東西在動的聲音，大約五分鐘之後，我聽到鐵門關起來
      的聲音，我就出來先去看兒子在不在，發現他不在，我就
      撥打手機叫他趕快回來。事後檢查發現DVD 1 台、彌勒佛
　　　雕像1 尊及珠寶盒（即聚寶盆）不見了，另發現鐵門的欄
  　　杆被拔開等語〔見本院96年12月11日審判筆錄第3 至6 頁
    　〕。可知證人即告訴人乙○○本院審理時證述綦詳，且與
      其於警詢、檢察官偵訊時證述之情節相一致，尚無齟齬而
      有瑕疵可指。雖本件未在被告甲○○身上或住處尋獲被害
      人失竊之物品，惟證人乙○○指稱被告當時告以房間外面
      另有他人，且衡諸證人乙○○與被告甲○○係鄰居關係，
      平日偶爾會見面，業據證人乙○○證述明確，亦為被告甲
      ○○所是認，被告甲○○惟恐其持有贓物極易為警查獲，
      故由他人持有贓物之可能性甚高。又被告甲○○雖以當時
      在睡覺云云置辯，惟其未能提出不在場證明，又此竊嫌在
      證人乙○○驚醒後，並未遮掩其容貌，且其等2 人相處一
      段時間，證人乙○○在近距離當可清楚看見歹徒之容貌，
      應無誤認之虞。況證人乙○○與被告甲○○係鄰居關係，
      並無怨隙，證人當無冒犯誣告罪嫌而為虛偽陳述之情。且
      證人為弱女子，平日獨自居住，不顧自身安危而無故誣陷
      其鄰居，亦不合常情。此外，復有台北縣政府警察局公務
      電話紀錄簿1 份、指認照片2 幀、現場照片2 幀、中華民
      國96年日出日沒時刻表1 份在卷可憑。被告甲○○與不詳
      姓名年籍之人於夜間踰越大門之方式，竊盜被害人財物之
      犯行明確，洵堪認定。
    2.被告甲○○之辯護人雖辯以被告縱使進入告訴人家中，然
      被告當時已酒醉致不能辨識其違法之意義，依刑法第19條
      第1 項之規定，應屬不罰之行為。查證人乙○○雖證稱被
      告甲○○身上有酒味、反應較慢、腳步不太穩等情狀，惟
      被告甲○○尚能於半夜與他人共同鑽進大門鐵欄杆拉開之
      縫隙，並進入房間與被害人有短暫之交談，嗣且能自行離
      開，則被告甲○○應無酩酊大醉、毫無辯識能力之情況。
      況且被告酒後尚能進入被害人家中行竊，縱使被告欠缺或
      減低行為辨識能力，應係由於被告故意或過失自行招致，
　　　依據刑法19條第3 項規定，亦不得減免其罪責，附此敘明
  　　。
四、論罪科刑：
　(一)查被告蔣宙耕所持之水果刀2 支，含柄長均約34公分，柄較
  　短，刃較長，十分銳利乙情，有照片2 幀在卷可稽〔見偵查
    卷第56頁〕，足認若持以揮刺，足以危害人之生命、身體，
　　其為刑法第321 條第1 項第3 款上所指之「兇器」，殆無疑
  　問。又刑法第321 條第1 項第2 款規定將「門扇」、「牆垣
　　」、「其他安全設備」並列，則所謂門扇係專指門戶而言，
  　應屬狹義─指分隔住宅或建築物內外之間之出入口大門而言
    ，而所謂其他安全設備，係指門扇、牆垣以外，依通常觀念
    足認防盜之一切設備而言，如電網、門鎖、以及窗戶等（台
    灣高等法院暨所屬法院72年度法律座談會刑事類第28號提案
    研討結果參照）。
　(二)被告蔣宙耕所犯犯罪事實二(一)部分，係犯刑法第320 條第3
  　項、第1 項之普通竊盜未遂罪；犯罪事實二(二)部分，係犯刑
    法第320 條第1 項之普通竊盜罪；犯罪事實三部分，被告蔣
    宙耕持水果刀為上揭強盜犯行惟未取得價金，所為係犯刑法
    第330 條第2 項、第1 項之攜帶兇器強盜未遂罪。被告甲○
  　○所犯犯罪事實四部分，係犯刑法第321 條第1 項之踰越門
　　扇、於夜間侵入住宅竊盜罪。就犯罪事實二(一)普通竊盜未遂
  　部分，起訴書論罪法條雖未敘及，惟此部分已於犯罪事實有
    所記載，應在起訴範圍之內，本院自得依法審理，附此敘明
    。
　(三)被告蔣宙耕分別所犯犯罪事實二(一)、三部分，係已著手於竊
  　盜罪、強盜罪之實施，惟尚未生取得財物之結果，均為未遂
    犯，依刑法第25條第2 項之規定，減輕其刑。
  (四)被告甲○○與真實姓名年籍不詳之成年男子共同為犯罪事實
    四之加重竊盜犯行，為共同正犯。
  (五)被告馬志於94年間，因犯酒後駕駛公共危險罪，經本院於95
　　年1 月18日以95年度交簡字第1042號判決，判處罰金有期徒
  　刑3 月，如易科罰金，以銀元300元折算1日確定，於95年7
　　月6 日繳交罰金執行完畢，有臺灣高等法院被告前案紀錄表
  　在卷可考，被告於5 年內故意再犯有期徒刑以上之本罪，應
    依累犯之規定加重其刑。
  (六)爰審酌被告蔣宙耕、甲○○有如上所述之前科紀錄，有台灣
　　高等法院被告前案紀錄表1份在卷可佐，素行均不佳，其等
  　正值青壯，不知努力向上，被告蔣宙耕一再至商店竊取財物
  　，且手持兇器公然在公共場所欲強取他人財物，幸被害人及
    時脫逃躲避，始避免生命、身體之危害及財物之損害；另被
    告甲○○於夜間侵入鄰居住處行竊，對被害人產生極大恐懼
　　，被告2 人惡性重大，應予嚴懲。兼衡被告2 人之犯罪動機
  　、目的、手段、對告訴人所造成之危害，暨其犯後未全然坦
　　承犯行之態度等一切情狀，爰量處如主文所示之刑。
  (七)扣案如附表編號1 、2 之銀藍色全罩式安全帽1 頂、黑色雨
    衣1 件，係被告蔣宙耕所有，且供其實施上開竊盜未遂、竊
    盜罪所用之物。另扣案如附表編號1 、2 、3 之銀藍色全罩
    式安全帽1 頂、黑色雨衣1 件、水果刀2 支，係被告蔣宙耕
    所有，且供其實施上開加重強盜未遂罪所用之物，均應依刑
　　法第38條第1 項第2 款規定宣告沒收。至扣案之外套1 件、
  　黑色半罩式安全帽1 個，係被告甲○○所有，業據被告甲○
    ○證述明確，且非犯加重強盜未遂罪所用之物，自不予宣告
　　沒收。
貳、無罪部分：
一、公訴意旨另以：詎同案被告蔣宙耕逃跑後，心有不甘，前往
    臺北縣中和市○○街467巷20弄21號5樓友人被告甲○○住處
    ，邀被告甲○○一起返回現場報仇，並由同案被告蔣宙耕攜
    帶可供兇器使用之水果刀2把，被告甲○○頭戴安全帽、身
    著長袖外套，攜帶木棍1支，於當日下午4時10分許相偕前往
    前開統一便利超商，自該店透明玻璃發現劉家隆正在櫃臺點
    數鈔票後，竟共同意圖為自己不法之所有，俟劉家隆將該日
    營業所得現金新臺幣46萬9千元放置在斜背包內，走出該店
    欲前往金融機構存款時，即由同案被告蔣宙耕抽出1把水果
    刀，喝令劉家隆將錢拿出來，被告甲○○則攜帶木棍在旁，
    欲以此等強暴方式至使劉家隆不能抗拒而取其財物，惟劉家
    隆見狀轉身就跑，同案被告蔣宙耕則在後追趕，劉家隆跑至
    臺北縣中和市○○街、四維街口後，轉入該處之某機車行內
    求救，同案被告蔣宙耕見狀無法得逞始自行離開，並與被告
    甲○○一同返回被告甲○○上開住處，故而均未能得逞。其
    後經警於同日下午5時20分許循線在被告甲○○住處查扣其
    等所使用之水果刀2把、安全帽2頂、外套及雨衣各1件。因
    認被告甲○○涉犯刑法第330條第2項、第1項之加重強盜未
    遂罪。
二、按犯罪事實應依證據認定之，無證據不得認定犯罪事實；不
    能證明被告犯罪者，應諭知無罪之判決，刑事訴訟法第154
    條第2項、第301條第1項分別定有明文。且事實之認定應憑
    證據，如未能發現相當證據，或證據不足以證明，自不能以
    推測或擬制之方法，為裁判之基礎。認定不利於被告之事實
    ，需依積極證據，茍積極證據不足為不利於被告事實之認定
    時，即應為有利於被告之認定，更不必有何有利之證據。又
    刑事訴訟上證明之資料，無論其為直接證據或間接證據，均
    須達於通常一般人均不致於有所懷疑，而得確信其為真實之
    程度，始得據為有罪之認定，若其關於被告是否犯罪之證明
    未能達此程度，而有合理性懷疑之存在，致使無從形成有罪
    之確信，根據「罪證有疑，利於被告」之證據法則，即不得
    遽為不利被告之認定，其以情況證據（即間接證據）斷罪時
    ，尤須基於該證據在直接關係上所可證明之他項情況事實，
    本乎推理作用足以確證被告有罪，方為合法，不得徒憑主觀
    上之推想，將一般經驗上有利被告之其他合理情況逕予排除
    〔最高法院76年台上字第4986號、32年度上字67號判例意旨
    參照〕。訊據被告甲○○堅持否認有何上開加重強盜未遂之
    罪嫌，辯稱：96年8 月23日那天原本我在家裡，友人蔣宙耕
    於下午2 、3 點來找我，他說被人家欺負，有3 個人打他，
    以致其鼻子、頭部流血，我有看見他頭部、鼻子都有受傷，
    蔣宙耕沒有說因為偷東西才被打。我想要幫助他，想要看打
    他的人是誰，再叫一些朋友打那個欺負蔣宙耕的人，我們去
    景新街郵局那邊一家7-11超商，我們2 人剛好抵達7-11門口
    老闆就出來，蔣宙耕說就是他，老闆看到蔣宙耕就跑，蔣宙
    耕自後追他，我就在店門口，沒有追，我在7-11門口沒有進
　　去，也沒有跟7-11店員說話，後來待了幾分鐘就回家等語。
三、經查：
　(一)同案被告蔣宙耕供稱：我被打後跑到甲○○家裡，他問我頭
  　破血流的原因，我說去藥店被人毆打，我氣不過想要去打超
    商的店長、店員，甲○○就跟我去，我拿了水果刀2 支，甲
    ○○拿了木條1 支，但我們還沒有抵達超商之前，甲○○就
    打木條丟掉；我到超商時沒有看見店長、店員，不到3 秒鐘
    看見劉家隆自店長室走出，他看見我就衝出門口，我從後面
    追，甲○○沒有跟著我衝，後來我沒有追到劉家隆就回去超
    商叫甲○○回家等語〔見本院96年10月29日準備程序第3 至
    4 頁〕。其上開所述，就有無告知被告甲○○何人打他、有
    無進入超商等情，固與被告甲○○所述不一，然就其找被告
    甲○○一起尋仇、被告甲○○沒有跟著後面追等節則相合致
    ，此部分之供述並無瑕疵。同案被告蔣宙耕既告知其遭人毆
    打，被告甲○○共同前往的目的為了報仇，符合常情，尚無
    證據足認其與同案被告蔣宙耕前往案發現場時係為強盜他人
    財物。
  (二)證人劉家隆於本院審理時到庭結證稱：他們2 人一直靠近我
    ，我走出自動門的時候，蔣宙耕也跟著走出，並叫我把錢拿
    出來，那時我不知道甲○○在何處；我從倉庫走出來時有看
    見甲○○，不清楚他手上有無拿東西；甲○○有無追我，我
    不清楚，因為我已經在跑等語〔見本院96年12月11日審判筆
    錄第18至19頁〕。從而，證人即告訴人劉家隆均無法指認被
    告甲○○曾喝令其將錢交出，或同案被告蔣宙耕喝令將錢交
    出時，被告甲○○在旁，或被告甲○○與同案蔣宙耕共同自
    後追趕等情，自難認為被告甲○○共同涉有強盜犯行。
  (三)查被告蔣宙耕、甲○○於96年8 月23日下午3 時59分許，一
 　 前一後走進「7-eleven便利超商」，均在該超商內觀看貨架
    上之商品，約1 分鐘後證人劉家隆自超商內之辦公室走出，
    被告蔣宙耕跟隨證人劉家隆，證人劉家隆跑出門外，被告蔣
    宙耕亦自後跑出門外，被告甲○○隨後將物品放置在收銀台
    上然後「走」出超商大門之情，業據證人陳培均於本院審理
    時證述明確〔見本院96年12月11日審判筆錄第8 至10頁〕，
    且經本院於審理時勘驗「7-eleven便利超商」監視攝影機拍
    攝之DVD 光碟片，復有勘驗筆錄附卷可憑。綜上，被告甲○
    ○上開辯解，核與證人即同案被告蔣宙耕、劉家隆證述之情
    節相符，亦與本院勘驗「7-eleven便利超商」監視攝影機拍
    攝之DVD 光碟片所顯示之情相合致，應可採信。
  (四)至於被告蔣宙耕抵達便利超商後，看見證人劉家隆在點鈔機
    前數算鈔票，因此起意強取他人財物，已如前述。然尚無積
    極事證足認被告甲○○亦看見此情，縱使被告甲○○有看見
    證人劉家榮在數算鈔票，然其前往便利超商時既為教訓被害
    人，並無強盜之意思，而同案被告蔣宙耕亦未告知其欲強取
    他人財物之情況下，被告甲○○即使看見證人劉家隆在數算
    鈔票，亦難遽認其有強取他人財物之犯意。
  (五)綜上所述，本件依公訴人所提全部證據，尚不足為被告甲○
    ○犯上揭加重強盜未遂之證明，仍有合理懷疑之存在，依「
    罪證有疑，利於被告」原則，尚不能僅以推測或擬制之方法
    ，為被告有罪之認定。此外，復查無其他證據足資證明被告
    有公訴人所指之竊盜行為，揆諸首開說明，公訴人既不能證
    明被告犯加重強盜未遂罪，爰均依法為被告無罪之諭知，以
    昭審慎。
據上論斷，應依刑事訴訟法第299 條第1 項前段、第301 條第1
項，刑法第28條、第320 條第3 項、第1 項、第320 條第1 項、
第330 條第2 項、第1 項、第321 條第1 項第1款、第25條第2項
、第47條第1 項、第38條第1 項第2 款、第51條第5 款，判決如
主文。
本案經檢察官藍海凝庭執行職務。
中　　華　　民　　國　　96　　年　　12　　月　　24　　日
                  刑事第十 庭　審判長法  官  侯志融
                  　　　　           法  官  歐陽漢菁
                  　　　　           法  官  楊博欽
上列正本證明與原本無異。
如不服本判決，應於判決送達後10日內向本院提出上訴狀（應附
繕本），上訴於臺灣高等法院。
                                     書記官  張玉如
中　　華　　民　　國　　96　　年　　12　　月　　25　　日
附錄本案論罪科刑法條全文：
中華民國刑法第320 條：
意圖為自己或第三人不法之所有，而竊取他人之動產者，為竊盜
罪，處5 年以下有期徒刑、拘役或5 百元以下罰金。
意圖為自己或第三人不法之利益，而竊佔他人之不動產者，依前
項之規定處斷。
前二項之未遂犯罰之。
中華民國刑法第330條
犯強盜罪而有第321 條第1 項各款情形之一者，處7 年以上有期
徒刑。
前項之未遂犯罰之。
中華民國刑法第321條
犯竊盜罪而有左列情形之一者，處6 月以上、5 年以下有期徒刑
一  於夜間侵入住宅或有人居住之建築物、船艦或隱匿其內而犯
    之者。
二  毀越門扇、牆垣或其他安全設備而犯之者。
三  攜帶兇器而犯之者。
四  結夥三人以上而犯之者。
五  乘火災、水災或其他災害之際而犯之者。
六  在車站或埠頭而犯之者。
前項之未遂犯罰之。
【附表】
┌──┬──────────┬────┬────────┐
│編號│　物　　　　　品　　│　數量　│　所有人　      │
├──┼──────────┼────┼────────┤
│1.　│銀藍色全罩式安全帽　│　1個   │　蔣宙耕        │
├──┼──────────┼────┼────────┤
│2.　│黑色雨衣　　　　　　│　1件   │  蔣宙耕        │
├──┼──────────┼────┼────────┤
│3.  │水果刀              │  2支   │  蔣宙耕        │
└──┴──────────┴────┴────────┘
